臺灣桃園地方法院民事裁定
110年度監宣字第307號
聲  請  人  魏婉如  
相  對  人  魏永富  


關  係  人  魏雅婷  
上列聲請人聲請宣告相對人為受監護宣告之人事件，本院裁定如
下：
    主    文
宣告相對人魏永富（男，民國00年00月0日生，身分證統一編號
：Z000000000號）為受輔助宣告之人。
選定聲請人魏婉如（女，民國00年0月0日生，身分證統一編號：
Z000000000號）為受輔助宣告之人魏永富之輔助人。
聲請程序費用由受輔助宣告之人負擔。
    理  由
一、按法院對於監護之聲請，認為未達民法第14條第1 項之程度
    者，得依民法第15條之1 第1 項規定，為輔助之宣告。所謂
    「輔助宣告」係指對於因精神障礙或其他心智缺陷，致其為
    意思表示或受意思表示，或辨識其意思表示效果之能力，顯
    有不足者而言，此與「受監護宣告」者，須其心智缺陷之程
    之程度已達「致不能為意思表示或受意思表示，或不能辨識
    其意思表示之效果者」，兩者顯有程度上之差異，此觀諸民
    法第14條第1 項、第15條之1 第1 項規定自明。又受輔助宣
    告之人，應置輔助人。另法院為輔助之宣告時，應依職權就
    配偶、四親等內之親屬、最近一年有同居事實之其他親屬、
    主管機關、社會福利機構或其他適當之人選定一人或數人為
    輔助人。法院為選定輔助人前，得命主管機關或社會福利機
    構進行訪視，提出調查報告及建議。法院選定輔助人時，應
    依受輔助宣告之人之最佳利益，優先考量受輔助宣告之人之
    意見，審酌一切情狀，並注意下列事項：㈠受輔助宣告之人
    之身心狀態與生活及財產狀況。㈡受輔助宣告之人與其配偶
    、子女或其他共同生活之人間之情感狀況。㈢輔助人之職業
    、經歷、意見及其與受輔助宣告之人之利害關係。㈣法人為
    輔助人時，其事業之種類與內容，法人及其代表人與受監護
    宣告之人之利害關係，民法第14條第3 項、第1113條之1 第
    1 項、第1113條之1 第2 項準用同法第1111條第1 項、第2
    項前段、第1111條之1 分別定有明文。
二、聲請意旨略以：聲請人魏婉如為相對人魏永富之次女，相對
    人自民國109年間起因罹患失智症，致不能為意思表示或受
    意思表示，亦不能辨識其意思表示之效果，無法處理自身事
    務，爰依民法第14條第1 項、第1110條、第1111條及家事事
    件法第164 條之規定，聲請對相對人為監護宣告，並選定聲
    請人為相對人之監護人，暨指定關係人即相對人之長女魏雅
    婷為會同開具財產清冊之人。若法院認相對人尚未達可監護
    宣告之程度，則請依民法第14條第3項、第15條之1第1項、
    家事事件法第177條之規定為輔助宣告等語。
三、經查，聲請人主張相對人為其與關係人魏雅婷之父親之事實
    ，有聲請人及關係人之戶籍謄本在卷可佐。經本院於110年9
    月30日在鑑定人劉峻豪醫師面前訊問相對人，相對人意識清
    醒，能正確回答其出生年月日、身分證統一編號，能辨識聲
    請人，亦能依指令舉起右手，惟對於今年為民國幾年答稱「
    不清楚」，而鑑定人劉峻豪醫師提出鑑定報告記載略以：相
    對人意識狀態清醒，外觀乾淨整潔，注意力較無法持續，態
    度配合，外顯情感表達較少，主觀情緒平穩，稍易不耐煩，
    描述語句較短，未有明顯激躁或幻覺行為，思考較為固執、
    貧乏，未有明顯幻覺，有部分病識感。相對人目前整體認知
    功能落在缺損範圍，主要退化的能力為長期記憶、短期記憶
    、注意力、集中及心算力、定向感、語文能力、空間概念，
    疑似退化的能力為思考流暢度；目前僅有抽象推理能力尚維
    持在正常範圍，惟部分能力（空間概念、語文能力）疑似受
    個案視力退化影響，但即便考量視力因素，其整體能力表現
    仍落在缺損範圍。綜合測驗結果、會談內容與行為觀察，推
    估其目前失智水準應落在輕度失智的範圍（CDR=1），相對
    人已因失智症致其為意思表示或受意思表示，或辨識其意思
    表示之效果之能力顯有不足等語，有長庚醫療財團法人桃園
    長庚紀念醫院110年11月29日長庚院桃字第1100750840號函
    所附精神鑑定報告書1件在卷可稽。
四、本院審酌上開情事，認相對人因受失智症之影響，致其為意
    思表示之能力顯較通常人較低，並已達處理自己事務之能力
    顯然不足之情形，但尚未達完全不能為意思能力或受意思能
    力及不能辨識其意思表示效果之程度，並未達受監護宣告之
    必要，故聲請人聲請法院對相對人為監護宣告，於法不合；
    然相對人為意思表示、受意思表示及辨識其意思表示效果之
    能力既顯有不足，實有賴他人輔助之必要，自已符合受輔助
     宣告之要件，爰依首揭法律規定，宣告相對人為受輔助宣
    告人。
五、次查，就本件適宜由何人擔任輔助人部分，經本院囑請桃園
    市社會工作師公會對聲請人進行訪視，訪視評估結果略以：
    聲請人為相對人之次女，相對人現安置於桃園市私立富佑老
    人長期照顧中心，接受機構式照護，由機構工作人員照顧相
    對人日常生活起居及協助服藥。聲請人主責處理相對人事務
    、協助相對人回診領藥（楊梅天成醫院），每週以電話或視
    訊關懷相對人二次及負責保管相對人身分證與身心障礙證明
    ，關係人則願意協助聲請人處理相對人事務、協助相對人回
    診領藥（楊梅怡仁綜合醫院）、二週以電話或視訊關懷相對
    人一次及負責保管相對人二本存摺、印章與提款卡，而相對
    人安置照顧費現由桃園市政府社會局提供身心障礙者日間照
    顧及住宿式照顧補助約新臺幣7千元，剩餘自付額則由聲請
    人及關係人以個人工作收入共同支付之。綜合評估，聲請人
    的陳述未見明顯不適任之消極原因等語，此有桃園市社會工
    作師公會110年7月30日桃林字第110424號函附桃園市政府社
    會局社會工作科監護（輔助）宣告調查訪視報告在卷可參。
六、本院斟酌上開訪視報告及相對人之現況，認相對人無配偶，
    父母均歿，僅有聲請人、關係人2名女兒，聲請人向本院表
    示有意願擔任輔助人，而相對人於本院訊問時亦表示同意由
    聲請人擔任其輔助人（見本院卷第30頁背面），本院審酌聲
    請人與相對人為至親，加以本院囑請桃園市社會工作師公會
    進行訪視，其訪視報告認綜合評估相對人之受照顧狀況、聲
    請人之陳述，沒有明顯不適任的情形，則由聲請人擔任相對
    人之輔助人，應能符合相對人之最佳利益，爰裁定如主文第
    2 項所示。至於聲請人原聲請指定關係人魏雅婷為本件會同
    開具財產清冊之人乙節，因相對人尚未受監護之宣告，並無
    指定會同開具財產之人之必要，是不予指定，併此敘明。
七、爰裁定如主文。
中　　華　　民　　國　　110 　年　　12　　月　　20　　日
                   家事法庭    法  官　    劉佩宜
以上正本係照原本作成。
如不服本裁定應於送達後10日內向本院提出抗告狀，並應繳納抗
告費新台幣1000元。
中　　華　　民　　國　　110 　年　　12　　月　　21　　日
                              書記官      曾啓聞